【裁判字號】    97,交抗,667
【裁判日期】    970604
【裁判案由】    違反道路交通管理處罰條例
【裁判全文】
臺灣高等法院交通事件裁定             97年度交抗字第667號
抗  告  人
即受處分人  甲○○
上列抗告人，因違反道路交通管理處罰條例案件，不服臺灣臺北
地方法院，中華民國97年4月30日裁定（97年度交聲字第353號）
，提起抗告，本院裁定如下：
    主  文
抗告駁回。
    理  由
一、本件原裁定以：
(一)原處分機關以：異議人即受處分人甲○○於民國96年8 月23
    日下午9點左右，駕駛2738-KH號自小客車，行經臺北縣新店
    市○○路○段碧潭路口（新店往碧潭方向）有燈光號誌管制
    之交岔路口時闖越紅燈，為臺北縣政府警察局新店分局頂城
    派出所員警舉發（北縣警交字第CO0000000 號），依違反道
    路交通管理處罰條例第53條第1 項規定，裁處罰鍰新臺幣（
    下同）5400元，並依同條第63條第1項第3款記違規點數三點
    。異議理由以：其經過時剛好變黃燈，其向舉發之員警說明
    ，以當時的車速、反應及現場位置是絕對不能停車的，只能
    快速的通過，員警卻告稱闖黃燈就是闖紅燈，因此拒簽舉發
    違反道路交通管理事件通知單（下稱舉發通知單），員警事
    後亦未寄交，即收到裁決書云云。
(二)交通違規舉發可分為「當場舉發」及「逕行舉發」，由於逕
    行舉發之受處分人並無當場向舉發警員辯駁、陳述意見機會
    ，故現行法制就逕行舉發之條件多所限制，例如規定須以科
    學儀器取得違規證據資料（道路交通管理處罰條例第七條之
    二第一項第七款）。至當場舉發之交通違規事件，鑒於交通
    違規事實往往驟然而現、稍縱即逝，若硬性要求舉發警員不
    分違規情節，一律必須預留證據，俾便事後提出供法院審查
    ，除現實技術可行性之困難外，將大幅提高交通管理之成本
    ，並嚴重削弱道路交通管理之行政效能，此絕非立法者制定
    道路交通管理法規之本意，故舉發交通違規行為之行政處分
    ，除應遵循公正、公開與民主之程序，確保依法行政之原則
    ，以保障人民權益，如何同步提高行政效能，亦應一併兼顧
    （行政程序法第一條規定參照），此亦係現行法制就若干類
    型行政處分明文規定可免記明理由，或毋需給予當事人陳述
    意見機會等規定之所由設（行政程序法第97條、第103 條規
    定參照），臺灣高等法院96年度交抗字第326、631號裁定等
    可資參考。據此，倘受處分人遭受舉發交通違規事實，僅有
    舉發違反道路交通管理事件通知單及裁決書等書面資料可參
    ，且上載情節顯有違背論理法則、經驗法則，乃至與認定事
    實不符等情，自不得遽認受處分人確有交通違規事實，否則
    不啻自我貶損法院事後審查舉發交通違規處分之制度功能，
    猶有甚者，勢將降低交通主管機關提升取締交通違規技術及
    添購科技採證設備之誘因，終將侵蝕人民對於法秩序、乃至
    司法制度之信賴。反之，設若舉發員警到庭結證違規情節屬
    實，且提出支持舉發違規可憑信性之相關佐證，又查無設詞
    構陷或舉發錯誤事證，自堪據以認定違規情節應屬事實。
(三)汽車駕駛人，行經有燈光號誌管制之交岔路口闖紅燈者，處
    新臺幣一千八百元以上五千四百元以下罰鍰。又汽車駕駛人
    有第五十三條情形之一者，除依原條款處罰鍰外，並記違規
    點數三點，道路交通管理處罰條例第五十三條第一項、第六
    十三條第一項第三款分別定有明文。依證人即舉發本件違規
    事件臺北縣政府警察局新店分局頂城派出所警員謝貴政原審
    時結證稱：其當天在安康路一段與碧潭路、秀山路口執行惡
    性違規勤務，有四人共同執行，執勤的地點在碧潭路與秀山
    路，每條路各站二人，其與王曜遠一組，站在秀山路上（當
    庭於現場位置圖上標示執勤地點），自其執勤地點可以看到
    碧潭橋頭之號誌，其發現前述車輛超過停止線時號誌是紅燈
    ，該車並左轉碧潭路，遂將其攔停等語，參以證人於97年3
    月26日提出現場位置圖及照片，可知異議人於前述時間行駛
    於碧潭橋往三峽方向之路段，行至碧潭橋頭（直行方向之路
    名為安康路一段）後左轉碧潭路，證人執勤地點則在安康路
    一段與秀山路口之秀山路上，自證人執勤之地點可清楚看見
    設於碧潭橋與安康路一段交接路口安康路一段之號誌之情，
    堪認屬實。
(四)再依異議狀所載「事實是我經過時剛好變黃燈，我與開單的
    員警說明。以當時的車速與反應及現場的位置是絕對不能停
    車的，只能快速的通過」等語觀之，異議人通過該處路口時
    ，正值黃燈轉為紅燈燈號變換之際，對於急欲通過路口之駕
    駛人而言，實無明確判斷所駕駛之車輛通過停止線時該處燈
    號為何之可能，應以在旁觀察之證人所言較可採信，異議人
    未遵守號誌指示停止，仍繼續行駛而闖越紅燈，其於行經燈
    光號誌管制之交岔路口時闖越紅燈之事實，應可認定。法院
    審酌異議人異議雖無理由，惟依異議人違規之情節係於變換
    燈號之際，其急欲通過亦屬常情，雖因未能正確判斷通過之
    時點，致闖越紅燈之違規，其影響交通秩序程度亦非甚鉅，
    原處分未斟酌違規情節，逕予量處最高度罰鍰，亦有可議，
    乃「撤銷原處分，自為裁定，並審酌異議人前述違規情節，
    量處新台幣二千四百元，並記違規點數三點」，核無不合。
二、抗告意旨詳如附件。惟查，本件違規情節，有上開舉發單可
    稽，而原審經傳喚證人即員警謝貴政到庭證述後，綜合卷內
    證據資料，認定「異議人通過該處路口時，正值黃燈轉為紅
    燈燈號變換之際，對於急欲通過路口之駕駛人而言，實無明
    確判斷所駕駛之車輛通過停止線時該處燈號為何之可能，應
    以在旁觀察之證人所言較可採信，異議人未遵守號誌指示停
    止，仍繼續行駛而闖越紅燈，其於行經燈光號誌管制之交岔
    路口時闖越紅燈之事實，應可認定」，核無不合。抗告意旨
    未提出客觀證據，徒以己意認定其非闖紅燈，核非可取，自
    為無理由，應予駁回。
三、據上論結，應依道路交通案件處理辦法第26條，刑事訴訟法
    第412條，裁定如主文。
中    華    民    國    97    年    6     月    4     日
                  刑事第十四庭審判長法  官  陳志洋
                                    法  官  吳啟民
                                    法  官  蔡聰明
以上正本證明與原本無異。
不得再抗告。
                                    書記官  陳建邦
中    華    民    國    97    年    6     月    4     日


司法院資訊處製作；財團法人民間司法改革基金會備份。
